臺灣彰化地方法院交通事件裁定　　　　100年度交聲更字第3號
移送機關　交通部公路總局台中區監理所彰化監理站
異議人即
受處分人　蔡梅菊
上列異議人因違反道路交通管理處罰條例案件，對於交通部公路
總局臺中區監理所彰化監理站民國99年11月18日所為之處分（彰
監四字第裁64-I00000000號、64-I00000000號）聲明異議，經本
院於99年12月16日以99年度交聲字第1238號裁定後，移送機關不
服提起抗告，經臺灣高等法院臺中分院撤銷原裁定發回本院（
100年度交抗字第53號），本院更為裁定如下：
    主  文
異議均駁回。
    理  由
一、原處分機關略以：異議人即受處分人（下稱受處分人）蔡梅
    菊於99年4 月7 日15時35分許，駕駛車號N9C-689 號重型機
    車，在彰化縣秀水鄉○○路○ 段623 號前，因：1.「不依規
    定駛入來車道」及2.「領有小型車駕駛執照駕駛重型機器腳
    踏車」之違規，分別經彰化縣警察局鹿港分局員警當場及事
    後補掣單舉發，並經原處分機關依道路交通管理處罰條例第
    45條第3 款及第63條第1 項第1 款規定，以彰監四字第裁64
    -I00000000號裁決書裁處罰鍰新臺幣（下同）1,200 元並記
    違規點數1 點，及依同條例第22條第1 項第4 款規定以彰監
    四字第裁64-I00000000號裁決書裁處罰鍰2,300 元。原處分
    機關依上揭條文裁處，於法應無不合等語。
二、聲明意旨略以：受處分人於99年4 月7 日15時35分許，騎乘
    機車，於彰化縣秀水鄉○○路○ 段某機車店更換機油，更換
    完畢即從該機車店旁之路返家，然遭交通警察以「逆向行駛
    」為由現場攔停開單舉發，受處分人不服向彰化縣警察局鹿
    港分局申訴，竟遭員警濫用職權，以其他名目另加開一張罰
    單，為此不服，爰聲明異議，請求撤銷該裁決等語。
三、按汽車駕駛人，爭道行駛有不依規定駛入來車道情形者，處
    600 以上1,800 元以下罰鍰；又汽車駕駛人有上開情形時，
    除依原條款處罰鍰外，並記違規點數1 點，道路交通管理處
    罰條例第45條第3 款、第63條第1 項第1 款分別定有明文。
    次按汽車駕駛人，有領有聯結車、大客車、大貨車或小型車
    駕駛執照，駕駛重型機器腳踏車，處1,800 元以上3,600 元
    以下罰鍰，並禁止其駕駛，同條例第22條第1 項第4 款亦有
    明文。
四、經查
（一）關於「不依規定駛入來車道」之違規部分：
      受處分人有於前揭時、地駕駛車號N9C-689 號重型機器腳
      踏車，行經彰化縣秀水鄉○○路○ 段623 號前乙情，為受
      處分人自承在卷，且經證人即舉發員警陳耿俊於本院訊問
      時證述在卷，堪信屬實。再受處分人於行經前開地點時，
      有「不依規定駛入來車道」之違規行為，業據證人陳耿俊
      於本院訊問時具結證稱：當時在秀水鄉○○路527 巷口附
      近，執行順風查抄勤務，看到受處分人騎乘N9C-689 號重
      機車逆向行駛，伊就在附近將受處分人當場攔下，受處分
      人是從臺中商銀往527 巷方向行駛往北方向行駛，但正確
      行駛方向是往南方向行駛等語綦詳，參諸本案舉發違規事
      實之員警，僅係依法執行交通勤務之公務員，其與受處分
      人素不相識，復無怨隙，自無故意誣陷受處分人之必要，
      此外，復有受處分人簽名確認之舉發違反道路交通管理事
      件通知單可憑，是證人陳耿俊所為之舉發違規事實，應堪
      採信。再者，交通員警掣單舉發違反道路交通管理處罰條
      例所列之違規事實，本質上為行政處分，係公務員基於職
      務上權力，依法就特定之具體事件所為具有公法上效果之
      單方行政行為，基於公務員為公法上行為具有公信力之原
      則，該行政處分當可被推定為真正，其據以依法處分之事
      實認定亦為正確無誤，此公信原則，乃立法者賦予行政機
      關制定違反道路交通事件統一裁罰標準及處理細則，使執
      勤員警得當機處分，以達其維護交通秩序、公眾安全之行
      政目的。從而，本件受處分人未就執勤員警之舉發有誤提
      出相關證據以供調查，本院復查無任何證據足資證明舉發
      員警有捏造事實違法取締之情事，則執勤員警本其維護交
      通秩序、公眾安全職責所為之舉發，自應受到合法、正確
      之推定，是依證人所述，本案並無受處分人所稱未逆向行
      駛違規情形存在，受處分人所為辯解，並無可採。準此，
      本案受處分人確有上揭交通違規之事實，堪以認定。
（二）關於「領有小型車駕駛執照駕駛重型機器腳踏車」之違規
      部分：
      受處分人領有普通小型車駕照，但未持有重型機器腳踏車
      駕駛執照之事實，有公路監理電子閘門之證號查詢汽車駕
      駛人、證號查詢機車駕駛人各1 紙在卷足稽，足見受處分
      人違規當日係持小型車駕照駕駛重型機車，而違反道路交
      通管理處罰條例第22條第1 項第4 款之規定，至為明確。
      受處分人雖以前揭情詞置辯云云，然就員警為何未於攔停
      當時立即開立「領有小型車駕駛執照駕駛重型機器腳踏車
      」舉發通知單乙節，業據證人即舉發員警陳耿俊於本院訊
      問時具結證稱：上開罰單告發後約過半個月，彰化監理站
      發文鹿港裁決室要求伊補告發，經伊查詢受處分人無重型
      機車駕照，僅執有汽車駕照，故伊才補單告發等語明確。
      故員警於舉發「不依規定駛入來車道」之違規當時對於受
      處分人有無適當駕照既屬不明，則其俟查明受處分人之持
      照情形後依法舉發，並無不當；且依行政罰法第19條第1
      項規定，情節輕微之違反行政法上義務行為，有以糾正或
      勸導較之罰鍰具有效果者，固授權行政機關按具體情況妥
      適審酌後，得依職權免予處罰，惟須符合：（1 ）法定最
      高額3,000 元以下罰鍰；（2 ）違反行政法上義務之具體
      情節輕微；（3 ）以不處罰為適當等3 個要件。而本件違
      反道路交通管理處條例第22條第1 項第4 款之罰鍰最高額
      為3,600 元，顯然非屬行政罰法第19條第1 項行政機關得
      裁量不罰之違法，員警尚不得依職權裁量不予舉發，併予
      敘明。因此，原處分機關據以裁處，難認有何違誤之處，
      受處分人前揭所辯尚不足為其有利之認定。
（三）按行政罰法第24條規定：「一行為違反數個行政法上義務
      規定而應處罰鍰者，依法定罰鍰額最高之規定裁處。但裁
      處之額度，不得低於各該規定之罰鍰最低額。前項違反行
      政法上義務行為，除應處罰鍰外，另有沒入或其他種類行
      政罰之處罰者，得依該規定併為裁處。但其處罰種類相同
      ，如從一重處罰已足以達成行政目的者，不得重複裁處。
      一行為違反社會秩序維護法及其他行政法上義務規定而應
      受處罰，如已裁處拘留者，不再受罰鍰之處罰。」法條所
      稱一行為可分為1.自然的一行為，指單純的一個決意一個
      動作，或雖由若干部分組成但仍基於一個決意，且時間與
      空間緊密連結，旁觀者通常視之為一個行為之謂；2.法律
      上一行為，適用處罰規定，應依法律意旨視其為單一行為
      ，諸如由多數動作結合成一個行政法上義務之違反，亦即
      須有數行為始與一個處罰特別構成要件相當。查汽車駕駛
      執照為駕駛汽車之許可憑證，由駕駛人向公路監理機關申
      請登記，考驗及格後發給之。汽車駕駛人經考驗及格，未
      領取駕駛執照前，不得駕駛汽車；汽車駕駛人已領有小型
      車駕駛執照者，得駕駛輕型機器腳踏車，道路交通安全規
      則第50條第1 項、第61條第1 項第4 款定有明文，是以駕
      駛執照乃行車上路之必備證件，汽車駕駛人無論任何時間
      ，一旦駕駛車輛上路均應有此駕駛憑證，並應依駕駛執照
      所載之持照條件或取得駕車之行車條件駕車；若未取得駕
      車之行車條件，自不得有駕車行為。本件受處分人係領有
      普通小型車之駕駛執照，並未考領普通重型機車駕駛執照
      ，有公路監理電子閘門查詢之證號查詢汽車駕駛人、證號
      查詢機車駕駛人各1 紙在卷可稽，是依上開規定，受處分
      人依法不得駕駛重型機車，然如前所述，受處分人於99年
      4 月7 日15時35分許前某時許，在行經彰化縣秀水鄉○○
      路○ 段623 號之前，已有駕駛車牌號碼N9C-689 號重型機
      車上路之行為，自先已違反道路交通管理處罰條例第22條
      第1 項第4 款之規定。嗣受處分人又於同日15時35分許，
      又因「不依規定駛入來車道」之違規事由，遭警攔停舉發
      ，上開二種交通違規行為行為態樣不同，兩者顯然無法出
      於單一與同種類之意思決定，在時空緊密關聯之要素上，
      依通常經驗判斷仍可辨別上開二種交通違規行為之前後關
      係，再由第三者觀察之要素上，亦難認上開二種交通違規
      行為為一行為，且上開二種交通違規行為亦非屬於法律上
      一行為之概念（構成要件一行為或繼續、連續違法行為）
      ，是本件受處分人既於駕車之初先有一違反法定作為或不
      作為義務之行為（即領有小型車駕駛執照，不得駕駛重型
      機器腳踏車），隨即於駕駛途中發生另一新的違反法定作
      為或不作為義務之行為（不依規定駛入來車道），顯係屬
      前後可分之二個行為，原處分機關分別以彰監四字第裁64
      -I00000000號、64-I00000000號裁決書裁罰之，與行政罰
      法第24條之規定並無違誤。
五、綜上所述，本件受處分人確於前開時、地，有「不依規定駛
    入來車道」及「領有小型車駕駛執照駕駛重型機器腳踏車」
    之違規事證明確。從而，原處分機關分別就「不依規定駛入
    來車道」之違規，依據道路交通管理處罰條例第45條第3 款
    、第63條第1 項第1 款之規定，裁處罰鍰1,200 元，並記違
    規點數1 點；就「領有小型車駕駛執照駕駛重型機器腳踏車
    」之違規，依同條例第22條第1 項第4 款之規定，裁處罰鍰
    2,300 元，其認事用法並無違誤，裁罰亦無不當，本件異議
    為無理由，應予駁回。
六、據上論斷，應依道路交通管理處罰條例第87條第2 項，道路
    交通事件處理辦法第18條前段，裁定如主文。
中    華    民    國   100    年    3     月    31    日
                  交通法庭    法  官  游秀雯
以上正本證明與原本無異
如不服本裁定，應於裁定送達後5 日內，向本院提出抗告狀（須
附繕本）。
中    華    民    國   100    年    3     月    31    日
                              書記官  謝志鑫